臺灣高雄地方法院民事判決　　　　　　110年度鳳小字第979號
原　　　告　富邦產物保險股份有限公司

法定代理人　羅建明　
訴訟代理人　楊鵬遠律師
　　　　　　沈里麟　
被　　　告　林威志　

上列當事人間請求損害賠償事件，本院於民國110 年11月16日言
詞辯論終結，判決如下：
    主      文
一、被告應給付原告新臺幣（下同）7 萬3,214 元，及自民國（
    下同）110 年7 月17日起至清償日止，按週年利率5 ％計算
    之利息。
二、原告其餘之訴駁回。
三、訴訟費用1,000元由被告負擔
四、本判決第一項得假執行。
    事實及理由
一、被告經合法通知，未於言詞辯論期日到場，核無民事訴訟法
    第386 條所列各款情形，爰依原告之聲請，由其一造辯論而
    為判決。
二、原告主張：被告於108 年7 月6 日0 時30分許，無照騎乘由
    訴外人林哲盟所有並向原告投保強制汽車責任保險之車號00
    0-0000號普通重型機車（下稱肇事機車），沿高雄市○○區
    ○○○路○○○○道○○○○○○路段00號中油加油站出口
    時，斜切大業北路往北騎乘，與由北向南沿大業北路外側車
    道騎乘車牌號碼為MJG-0503號普通重型機車（下稱系爭機車
    ）之訴外人陳昱睿發生碰撞（下稱系爭事故），致陳昱睿受
    有下頷骨骨折等體傷（下稱系爭傷害），原告依強制汽車責
    任保險約定已賠付陳昱睿7 萬7,067 元（醫療費用3 萬4,54
    2 元、交通費用6,525 元、看護費用3 萬6,000 元），系爭
    事故既肇因於被告無照且未禮讓直行車優先通行肇事所致，
    且無照駕駛符合強制汽車責任保險法第29條第1 項第5 款之
    求償構成要件，自應由被告負賠償之責。爰依強制汽車責任
    保險法第29條第1 項第5 款規定及侵權行為之法律關係提起
    本訴。並聲明：如主文第一項所示。
三、被告未於言詞辯論期日到場爭執，亦未提出書狀作何聲明或
    陳述。
四、本院得心證之理由：
㈠、按汽車、機車或其他非依軌道行駛之動力車輛，在使用中加
    損害於他人者，駕駛人應賠償因此所生之損害。但於防止損
    害之發生，已盡相當之注意者，不在此限，民法第191 條之
    2 定有明文。原告主張被告在上開時、地駕車不慎造成陳昱
    睿受有系爭傷害之事實，業據其提出高雄市政府警察局道路
    交通事故當事人登記聯單、屏東縣東港鎮調解委員會調解書
    、陳昱睿強制汽車責任保險理賠申請書、長庚醫院108 年8
    月30日診斷證明書、高雄市立小港醫院109 年3 月25日診斷
    證明書、強制醫療給付費用表、高雄市立小港醫院醫療費用
    收據、長庚醫院醫療費用收據、交通費用證明書、看護證明
    、強制險受款人電匯同意書、賠案資料查詢及被告未領有駕
    照之交通違規查詢紀錄等件為證（本院卷第15至43頁），本
    院另依職權向高雄市政府警察局小港分局小港交通分隊調取
    本件交通事故資料卷在卷可參（本院卷第51至82頁），而被
    告經合法通知未到庭爭執，亦未提出書狀作有利於己之聲明
    或陳述以供本院審酌，是依民事訴訟法第280 條第3 項、第
    1 項規定，視同被告自認，本件依調查證據之結果，堪信原
    告主張為真實。是以，被告就系爭事故確有過失，應對陳昱
    睿負損害賠償責任。
㈡、次按不法侵害他人之身體或健康者，對於被害人因此增加生
    活上之需要時，應負損害賠償責任，民法第193 條第1 項定
    有明文。又被保險人違反道路交通管理處罰條例第21條或第
    21條之1 規定而駕車，致被保險汽車發生汽車交通事故者，
    保險人仍應依本法規定負保險給付之責。但得在給付金額範
    圍內，代位行使請求權人對被保險人之請求權，強制汽車責
    任保險法第29條第1 項第5 款亦有明定。查，被告係無照騎
    乘機車，且原告就其賠付陳昱睿醫療費用3 萬4,542 元、交
    通費用6,525 元、看護費用3 萬6,000 元，亦提出相關證據
    如前所述，則原告依強制汽車責任保險法第29條第1 項第5
    款規定於給付金額範圍內，代位行使陳昱睿對被告之請求權
    ，請求被告給付7 萬7,067 元（計算式：34,542元＋6, 525
    元＋36,000元75 ＝77,067元），自屬有據。
㈢、復按損害之發生或擴大，被害人與有過失者，法院得減輕賠
    償金額，或免除之；前2 項之規定，於被害人之代理人或使
    用人與有過失者，準用之，民法第217 條第1 、3 項定有明
    文。查系爭事故之肇事主因係被告騎乘肇事車輛未禮讓騎乘
    系爭機車直行於大業北路之陳昱睿所致，陳昱睿疑似超速部
    分應認屬肇事次因，是本院審酌被告與陳昱睿之肇事情節等
    一切情狀，認被告就系爭事故肇事原因之過失比例為95％、
    陳昱睿為5 ％。從而，依適用過失相抵之法則，減輕被告賠
    償金額5 ％，是以，原告既係代位取得陳昱睿對被告之損害
    賠償請求權，自應負擔陳昱睿之過失責任，經過失相抵後，
    原告得代位訴請被告賠償之金額為7 萬3,214 元（計算式：
    77,067元×95％＝73,214元，小數點以下四捨五入）。逾此
    範圍之請求，則不應准許。
㈣、末按遲延之債務，以支付金錢為標的者，債權人得請求依法
    定利率計算之遲延利息；應付利息之債務，其利率未經約定
    ，亦無法律可據者，週年利率為5 ％；給付無確定期限者，
    債務人於債權人得請求給付時，經其催告而未為給付，自受
    催告時起，負遲延責任。其經債權人起訴而送達訴狀，與催
    告有同一之效力，民法第203 條、第233 條第1 項前段、第
    229 條第2 項亦分別定有明文。查原告起訴狀繕本於110 年
    7 月16日送達被告（本院卷第91頁），準此，原告請求給付
    自起訴狀繕本送達翌日即110 年7 月17日起至清償日止，按
    週年利率5 ％計算之利息，於法並無不合，應予准許。
五、綜上所述，原告得依民法第191 條之2 前段規定請求被告給
    付如主文第一項所示金額及法定利息，為有理由，應予准許
    。逾此範圍之請求則無理由，應予駁回。
六、本件係就民事訴訟法第436 條之8 適用小額訴訟程序所為被
    告敗訴之判決，依同法第436 條之20規定，應依職權宣告假
    執行。
七、又本件應適用小額訴訟程序，依民事訴訟法第436 條之19第
    1 項規定，法院為訴訟費用之裁判時，併確定訴訟費用額為
    1,000 元。另原告之訴雖一部有理由、一部無理由，然因原
    告確有提起本件訴訟必要，且起訴後應徵之裁判費至少為1,
    000 元（民事訴訟法第77條之13規定參照），是本院認應依
    民事訴訟法第79條規定，酌量情形由被告全部負擔。
中    華    民    國   110    年    11    月    29    日
                  鳳山簡易庭  法    官  林育丞
以上正本係照原本作成。
民事訴訟法第436條之24第2項：對於本判決之上訴，非以違背法
令為理由，不得為之。
如對本判決上訴，須於判決送達後20日內向本院提出上訴狀，並
須表明原判決所違背之法令及其具體內容與依訴訟資料可認為原
判決有違背法令之具體事實之上訴理由。（均須按他造當事人之
人數附繕本）。
中    華    民    國   110    年    11    月    30    日
                              書  記  官